【裁判字號】    95,簡上,41
【裁判日期】    950829
【裁判案由】    違反動產擔保交易法
【裁判全文】
臺灣苗栗地方法院刑事判決              95年度簡上字第41號
上  訴  人  甲○○
即  被  告
上列上訴人因違反動產擔保交易法案件，不服本院民國95年5 月
5 日95年度苗簡字第386 號第一審判決（聲請簡易判決處刑案號
：臺灣苗栗地方法院檢察署95年度偵字第1462號）提起上訴，本
院管轄之第二審合議庭判決如下：
    主  文
上訴駁回。
    事實及理由
一、本案經本院審理結果，除犯罪事實補充記載「甲○○於94年
    2 、3 月間，將本件車輛交付真實姓名、年籍不詳之劉姓成
    年友人」外，其餘認第一審簡易判決認事用法及量刑均無不
    當，應予維持，並引用第一審判決書記載之事實、證據及理
    由（如附件）。
二、上訴人即被告甲○○上訴理由略以：原審量刑太重，我不知
    道事情會如此嚴重，我現在有工作，每個月可以多還新臺幣
    5000元，希望能再給我1 次機會云云。經查：按法官於有罪
    判決中，究應如何量處罪刑，為實體法賦予審理法官裁量之
    刑罰權事項，法官行使此項裁量權，自得依據個案情節，參
    諸刑法第57條所定各款犯罪情狀之規定，於該法定刑度範圍
    內，基於合義務性之裁量，量處被告罪刑；又刑之量定係事
    實審法院得自由裁量之事項，若其未有逾越法定刑之範圍，
    且亦非明顯違背正義者，即不得遽指為違法（最高法院76年
    度台上字第4984號判決意旨可資參照）。原審審酌被告之素
    行、犯罪動機、目的、手段係將動產擔保標的物處分他人抵
    債、僅繳納17期分期付款、對告訴人公司所造成之損害及犯
    後坦承犯行之態度，量處被告拘役30日，併諭知易科罰金之
    折算標準，原審既已審酌本案情節予以量刑，復無其他違法
    之處，應認本件量刑部分於法並不相違背（原審法院就前述
    法律修正後之規定，雖未及比較適用，然經比較新舊法之結
    果，適用舊法之規定，對被告並無不利，亦即原審法院適用
    舊法之規定，並無不當，詳如後述）。至被告辯稱不可能細
    讀契約云云，訊之被告於警詢中供稱：依附條件買賣契約書
    （按：係指貸款暨動產抵押契約書）規定，購買該台車號2F
    -4122 號自小客車應停放苗栗縣竹南鎮中美里蕃社47號等語
    ，且依卷附貸款暨動產抵押契約書中關於動產擔保交易法第
    38條規定之內容，亦以較粗、較大之字體顯示，提醒簽訂契
    約之人，應加以注意，再參以被告係高中（職）畢業，具有
    相當知識程度，衡情豈可能對此規定毫不知悉，是其所辯，
    顯不足採信。綜上，原審依據具體個案予以量刑，於法尚無
    不合，其量刑已屬妥適，且其刑罰裁量權之行使亦無違法不
    當之處，被告上訴以原審量刑過重，非有理由，應予駁回。
三、法律適用部分：
（一）動產擔保交易法第38條，法定刑得科或併科銀元6 千元以
      下罰金之部分，據修正後刑法施行法增訂第1 條之1 ：「
      中華民國94年1 月7 日刑法修正施行後，刑法分則編所定
      罰金之貨幣單位為新臺幣。94年1 月7 日刑法修正時，刑
      法分則編未修正之條文定有罰金者，自94年1 月7 日刑法
      修正施行後，就其所定數額提高為30倍。但72年6 月26日
      至94年1 月7 日新增或修正之條文，就其所定數額提高為
      3 倍」及刑法第33條第5 款修正為：「主刑之種類如下：
      五、罰金：新臺幣1 千元以上，以百元計算之」等規定，
      是依修正後之法律，所得科處之罰金刑最高為新臺幣18萬
      元、最低為新臺幣1 千元；然依被告行為時之刑罰法律，
      即罰金罰鍰提高標準條例第1 條前段規定之提高倍數10倍
      及刑法第33條第5 款規定之罰金最低額1 元計算，該罪之
      罰金刑最高為銀元6 萬元，最低額為銀元1 元，換算為新
      臺幣，最高額雖與新法同為新臺幣18萬元，然最低額僅為
      新臺幣3 元。因此，比較上述修正前、後之刑罰法律，自
      以被告修正施行前即行為時關於科處罰金刑之法律較有利
      於被告。
（二）被告行為時之刑法第41條第1 項前段規定：「犯最重本刑
      為5 年以下有期徒刑以下之刑之罪，而受6 個月以下有期
      徒刑或拘役之宣告，因身體、教育、職業、家庭之關係或
      其他正當事由，執行顯有困難者，得以1 元以上3 元以下
      折算1 日，易科罰金。」且修正前罰金罰鍰提高標準條例
      第2 條前段（現已刪除）規定，就其原定數額提高為100
      倍折算1 日，則依本件被告行為時之易科罰金折算標準，
      應以銀元300 元以下折算1 日，依現行法規所定貨幣單位
      折算新台幣條例第2條 規定折算為新台幣後，應以新台幣
      900 元以下折算1 日。惟94年1 月7 日修正公布，95年7
      月1 日施行之刑法第41條第1 項前段規定：「犯最重本刑
      為5 年以下有期徒刑以下之刑之罪，而受6 個月以下有期
      徒刑或拘役之宣告者，得以新台幣1 千元、2 千元或3 千
      元折算1 日，易科罰金。」比較修正前後之易科罰金折算
      標準，以修正前規定較有利於被告，依刑法第2 條第1 項
      前段之規定，應適用修正前刑法第41條第1 項前段及修正
      前罰金罰鍰提高標準條例第2 條之規定，諭知易科罰金折
      算標準。
（三）綜合上述各條文修正前、後之比較，自應適用被告行為時
      之法律，即修正前刑法之相關規定及罰金罰鍰提高標準條
      例第1 條前段、修正前罰金罰鍰提高標準條例第2 條規定
      ，予以論處，本件原審適用被告行為時之上開法律規定，
      並無不當。
四、末以，以往實務見解，認原判決未及比較適用新舊法時，上
    訴後，雖比較結果以舊法有利於行為人，而原判決別無其他
    撤銷事由，仍應由本院以此為由撤銷改判。惟修正後之規定
    係以適用行為時法為原則，因此原判決雖未及比較適用，然
    上訴本院後，經比較新舊法，行為後之法律並非較有利於行
    為人，仍應適用行為時法，則原判決適用行為時法定被告之
    刑即無不當，自不構成撤銷之事由，亦附為敘明之。
據上論斷，應依刑事訴訟法第455 條之1 第3 項、第368 條、第
373 條，判決如主文。
本案經檢察官黃彥琿到庭執行職務。
中    華    民    國    95    年    8     月    29    日
                  刑事第三庭  審判長法  官  柳章峰
                                    法  官  呂曾達
                                    法  官  林卉聆
以上正本證明與原本無異。
                                    書記官  盧俊良
中    華    民    國    95    年    8     月    29    日


司法院資訊處製作；財團法人民間司法改革基金會備份。
